臺灣高等法院刑事判決
                                   111年度上訴字第2122號
上  訴  人  
即  被  告  林煒鴻



選任辯護人  王紹安律師
上  訴  人  
即  被  告  鍾禮文



            林振揚


上2人共同   
選任辯護人  林庭暘律師
上列上訴人因被告等妨害秩序案件，不服臺灣新北地方法院111
年度審訴字第208號，中華民國111年3月31日第一審判決（起訴
案號：臺灣新北地方檢察署110年度少連偵字第275號），提起上
訴，本院判決如下：
    主  文
上訴駁回。
丙○○緩刑貳年，緩刑期間付保護管束，並應向檢察官指定之政府
機關、政府機構、行政法人、社區或其他符合公益目的之機構或
團體提供陸拾小時之義務勞務。
乙○○緩刑貳年，緩刑期間付保護管束，並應向檢察官指定之政府
機關、政府機構、行政法人、社區或其他符合公益目的之機構或
團體提供陸拾小時之義務勞務。
    事  實
一、丙○○、戊○○、乙○○因工地垃圾棄置問題，與新北市林口區仁
    愛路1段139巷內相鄰工地之業主甲○○發生口角糾紛，竟基於
    在公共場所聚集三人以上實施強暴之犯意聯絡，於民國110
    年1月16日下午4時29分許，由戊○○駕駛車號0000-00號自用
    小客車搭載丙○○、乙○○一同前往上址工地，到場後，丙○○即
    持電擊棒，戊○○、乙○○則分持球棒共同毆打甲○○，甲○○之母
    丁○○見狀上前阻止，亦遭丙○○、戊○○、乙○○等人推倒在地，
    甲○○因此受有外傷性硬腦膜外出血、顱骨骨折、頭部鈍傷、
    右側顴骨及鼻骨骨折等傷害受有膝蓋挫傷之傷害，丁○○則受
    有膝蓋挫傷之傷害（所涉傷害甲○○部分業經其於偵查中撤回
    告訴；傷害丁○○部分則未據告訴)，丙○○、戊○○、乙○○即以
    此方式實施強暴行為，並旋即逃離現場。嗣經警據報到場處
    理，並調閱相關監視器錄影畫面後，始循線查悉上情。
二、案經新北市政府警察局林口分局移請臺灣新北地方檢察署檢
    察官偵查起訴。
　　理  由
壹、證據能力
    按被告以外之人於審判外之言詞或書面陳述，除法律有規定
    者外，不得作為證據，刑事訴訟法第159條第1項固定有明文
    。惟按當事人、代理人或辯護人於法院調查證據時，知有第
    159條第1項不得為證據之情形，而未於言詞辯論終結前聲明
    異議者，視為有前項之同意，同法第159條之5第2項亦定有
    明文。本件當事人與辯護人對於本判決下列所引用之供述證
    據之證據能力，於本院審理時均表示無意見而不予爭執，迄
    至言詞辯論終結前亦未再聲明異議，本院審酌上開證據資料
    製作時之情況，尚無違法不當及證明力明顯過低之瑕疵之情
    形，爰依前開規定，認均具有證據能力。又本院下列所引用
    之非供述證據之證據能力部分，並無證據證明係公務員違背
    法定程序所取得，依刑事訴訟法第158條之4規定之反面解釋
    ，應認均有證據能力。
貳、認定事實所憑證據及理由　　
　　上揭犯罪事實，業據被告丙○○、乙○○於警詢、偵查、原審及
    本院審理時；被告戊○○於警詢、原審及本院審理時坦承不諱
    ，核與證人即被害人甲○○於警詢及偵查中、證人即被害人丁○○、證人嚴正嵐、證人即同案少年周○家於警詢時證述之情
    節大致相符，復有林口長庚紀念醫院診斷證明書、警員職務
    報告各1份、監視器錄影畫面翻拍照片24張、現場及甲○○傷
    勢照片共8張、車號0000-00號車輛詳細資料報表、新北市政
    府警察局林口分局林口派出所受理刑事案件報案三聯單、受
    理各類案件紀錄表各1份（見偵卷第23頁、第24頁、第26頁
    至第37頁、第44頁至第46頁）附卷可資佐證，足認被告3人
    前開自白均與事實相符，應可採信。本件事證明確，被告3
    人犯行堪以認定，應依法論科。
參、論罪
一、按刑法第150條係以在公共場所或公眾得出入之場所有「聚
    集」之行為為構成要件，亦即行為不論其在何處、以何種聯
    絡方式（包括社群通訊軟體）聚集，其係在遠端或當場為之
    ，均為本條之聚集行為，且包括自動與被動聚集之情形，亦
    不論是否係事前約定或臨時起意者均屬之，且聚集之人數明
    定為3人以上，而不受限於須隨時可以增加之情形，乃因上
    開行為對於社會治安與秩序，均易造成危害。查被告丙○○於
    接獲通知聚集被告戊○○、乙○○前往案發工地時，已知目的係
    為處理與隔壁工地之垃圾糾紛，且案發現場工地為不特定人
    得以自由出入之公共場所，被告3人到場後，即分持電擊棒
    、球棒等物毆打被害人甲○○，已可認其等於聚集過程中，主
    觀上已有施以強暴之認識及故意甚明。又被告3人所分持攻
    擊被害人甲○○之電擊棒、球棒等物，係質地堅硬且具有相當
    殺傷力之物品，當屬客觀上具有危險性，足以對人之生命、
    身體、安全構成威脅之兇器無疑。是核被告丙○○、戊○○、乙○○所為，均係犯刑法第150條第2項第1款、第1項後段之意圖
    供行使之用而攜帶兇器在公共場所聚集三人以上下手實施強
    暴罪。又刑法第150條之罪，係為保護社會整體秩序、安全
    ，屬於國家法益，並非個人法益，縱行為人施以強暴脅迫之
    客體有數人，惟侵害國家法益仍屬單一，僅成立單純一罪。
    故被告3人共同對被害人甲○○、丁○○施以強暴，僅成立單純
    一罪。被告3人就上開意圖供行使之用而攜帶兇器在公共場
    所聚集三人以上下手實施強暴犯行，有犯意聯絡及行為分擔
    ，應論以共同正犯。
二、按犯刑法第150條第1項之罪，而有下列之情形者，得加重其
    刑至二分之一：一、意圖供行使之用而攜帶兇器或其他危險
    物品犯之，同條第2項第1款定有明文。是上開得加重條件，
    屬於相對加重條件，並非絕對應加重條件，是以，事實審法
    院依個案具體情狀，考量當時客觀環境、犯罪情節及危險影
    響程度、被告涉案程度等事項，綜合權衡考量是否有加重其
    刑之必要性。查被告3人分持電擊棒、球棒聚集三人以上施
    強暴犯行，造成被害人甲○○受有外傷性硬腦膜外出血、顱骨
    骨折、頭部鈍傷、右側顴骨及鼻骨骨折等傷害，傷勢甚為嚴
    重，曾入住加護病房且住院長達7天（見偵卷第23頁林口長
    庚紀念醫院診斷證明書），足見被告3人係朝被害人甲○○頭
    部攻擊，手段兇殘，且嚴重影響社會安寧。至被害人甲○○於
    偵查中雖撤回對被告3人之傷害告訴，然其表示並未與被告3
    人和解，僅因本案已有妨害秩序之公訴罪可處罰，故不再浪
    費個人資源提告等語（見偵卷第93頁）。綜觀上情，原審認
    未加重前之法定刑不足以評價被告3人之犯行，而有依前揭
    規定予以加重其刑之必要，爰依法就被告3人所犯前揭罪刑
    部分加重其刑。
三、至公訴意旨雖以：被告丙○○、戊○○、乙○○與同案少年周○家
    （00年0月生，姓名年籍資料詳卷，所涉嫌妨害秩序部分現由
    原審少年法庭調查中）共犯本案妨害秩序犯行，且被告丙○○
    、乙○○為成年人，其等2人與少年周○家共同犯罪，應依兒童
    及少年福利與權益保障法第112條第1項前段之規定加重其刑
    等語。然查：同案少年周○家於警詢時陳稱：當時我跟我朋
    友「小胖」剛好開車號000-0000號自小客車經過，發現有人
    在鬥毆，我就停在旁邊觀看，我經過的時候他們就已經在打
    了，現場的人我都不認識等語（見偵卷第6頁反面、第7頁）
    ；被告乙○○於警詢時陳稱：只有我、戊○○、丙○○3人及乘坐
    車號0000-00號自用小客車到場的1名不認識男子有在場及動
    手等語（見偵卷第9頁）；被告戊○○於警詢時陳稱：我、丙○○、乙○○有攻擊甲○○，車上另1位外號「鐘樓怪人」的男性友
    人好像沒有下車，在場的人我只知道我們車上這4個等語（
    見偵卷第10頁至第11頁）；被告丙○○於警詢時陳稱：現場就
    我、戊○○、乙○○3人等語（見偵卷第12頁反面）；被告3人於
    偵查中則均陳稱：車上只有我們3人等語（見偵卷第73頁反
    面），而被告丙○○、戊○○、乙○○於歷次訊問時均未曾提及少
    年周○家，故依現存卷內資料，無從認定被告3人與少年周○
    家係朋友且就本案有犯意聯絡及行為分擔，自亦無從依兒童
    及少年福利與權益保障法第112條第1項前段規定加重被告丙○○、乙○○之刑責，附此說明。
肆、駁回上訴之理由
一、原審詳查後，認被告3人上開犯行明確，適用刑法第150條第
    2項第1款、第1項後段、第28條，並審酌被告3人僅因工地垃
    圾問題與被害人甲○○發生爭執，不思以理性方式解決問題，
    竟攜帶兇器聚集至上址工地對被害人甲○○、丁○○實施強暴行
    為，對被害人身體及公共秩序造成危害，兼衡被告3人造成
    被害人2人受傷程度、犯罪後均坦承犯行之態度，及被告丙○○自陳大學肄業之智識程度，目前無業、未婚、無須扶養他
    人、經濟狀況尚可之生活情形；被告戊○○自陳高中畢業之智
    識程度，從事服務業、未婚、須扶養父母、經濟狀況不佳之
    生活情形；被告乙○○自陳大學肄業之智識程度，從事送貨工
    作、未婚、無須扶養他人、經濟狀況不佳之生活情形（見原
    審卷第72頁）等一切情狀，分別量處有期徒刑7月。復就沒
    收部分說明：被告丙○○、戊○○、乙○○犯本案所持用之電擊棒
    、球棒等物，固為其等所有之物，然均未扣案，被告3人於
    原審審理時均稱上開兇器均已滅失等語（見原審卷第70頁）
    ，審酌該等物品非屬違禁物，一般人均能取得、替代性極高
    、價值非鉅，為免將來執行困難，爰不予宣告沒收。核其認
    事用法並無違誤，量刑亦屬妥適，應予維持。
二、被告丙○○上訴意旨以：被告被起訴涉犯刑法第150 條第1項
    、第2 項聚眾鬥毆罪，但依照實務見解，聚眾鬥毆應該要有
    意圖預謀實施強暴脅迫，但是本件是被告三人原先要相約去
    吃飯，只是被告臨時接到電話說爺爺留下的土地被隔壁在施
    工的人亂丟垃圾，所以一開始是要去理論，後續才產生傷害
    的行為，也沒有妨害社會秩序安寧的犯意，所以應該不構成
    聚眾鬥毆。又請考量被告素行良好沒有任何前科，犯後與告
    訴人和解，獲得告訴人諒解，被告也知錯，希望鈞院給予六
    個月刑度給予易科罰金，不要加重其刑，併予緩刑的宣告云
    云；被告戊○○、乙○○（下稱被告2人）上訴意旨以：本件不
    應適用刑法第150 條論處，因為就本案被告2人並非事主，
    本案係因同案被告丙○○家中土地遭人丟棄垃圾引發的糾紛，
    被告2人與丙○○當天相聚的目的是為了要吃飯，因為丙○○臨
    時接到電話而前往案發地點，就本案發生衝突的地點在告訴
    人所有的工地內，固然發生衝突後有從工地延伸到外面一般
    道路，但本案並無相關證據足以證明有驚擾或是危害公眾安
    寧秩序，再者，從比較刑法第150 條及283 條規定，283 條
    所造成的危害較重，但法定刑度較150條1項後段為輕，因此
    就150條適用上不宜過寬。縱使被告2人構成150 條之罪，然
    而150 條第2 項是相對加重的條件，請求鈞院考量本案發生
    衝突的原因，係屬私人間的糾紛，且本案的犯罪情節及危害
    的程度，及被告2人涉案程度等情，並且被告2人均有與告訴
    人達成和解，請求鈞院審認被告2人與本案無加重其刑的必
    要，請求鈞院從輕量刑云云。
三、經查：本件被害人甲○○於警詢中指稱：遭毆打之前曾有一人
    對其說「就是你嘛！」還來不及回話就被對方拿棒子往伊頭
    上敲下去，之後又來4-7位（人數不詳）年輕人也開始攻擊
    我等語。(見少連偵字卷第275號卷第16頁背面）被害人丁○○
    於警詢中證稱：現場曾出現一部黑色廂型車，有兩位下車，
    看了工地和我兒子一眼，就離開現場。過不久又出現同一部
    車子，大約有4-6位（人數不詳）下車後就持鐵棍朝我兒子
    攻擊等語。（見少連偵字卷第275號卷第19頁背面），並有
    現場照片在卷可證（見少連偵字卷第275號卷第35頁），則
    互核被害人2人之證述，及現場照片，被告3人下車即持棍，
    且於毆打被害人甲○○之前，並未與被害人甲○○對話，並非與
    被害人甲○○對話後，一言不合再上車拿取棍棒等物，堪認被
    告3人於下車時，攻擊被害人甲○○前，即有聚眾鬥毆之犯意
    聯絡。又據現場照片觀之，發生地點並非在工地之內，而係
    一般人可共見共聞之巷弄，光天化日之下被告3人竟無懼附
    近鄰人報警，聚眾持鐵棍、電擊棒等物毆打手無寸鐵之人，
    顯係視公權力如無物，危害公眾安寧秩序。且被告3人明知
    持鐵器傷人將造成嚴重傷害，竟下手毫不容情，朝被害人頭
    部攻擊，使被害人之傷勢均集中在頭部，導致被害人性命垂
    危，需住進加護病房治療，其等惡性甚鉅，自有加重其刑之
    必要。又被告3人雖與告訴人達成和解，有和解書一份在卷
    可參（見本院卷第27頁），惟本罪之最低刑度為有期徒刑6
    月，經加重後，最低本刑為7月，原審量處被告3人有期徒刑
    7月，均已為最低刑度，自無法再予減輕。被告3人提起上訴
    ，指摘原判決不當，請求再予減輕其刑，均無理由，應予駁
    回。
伍、緩刑宣告（被告丙○○、乙○○部分）
一、查被告丙○○、乙○○未曾因故意犯罪而受有期徒刑以上刑之宣
    告，有本院被告前案紀錄表在卷可參，其僅因一時疏失致罹
    刑典，犯後坦承犯行，並已與告訴人達成和解，有和解書一
    份在卷可參（見本院卷第27頁），堪認被告2人經此偵、審
    程序及刑之宣告後，日後自當知所警惕，信無再犯之虞，是
    本院認對被告所宣告之刑以暫不執行為適當，爰依刑法第74
    條第1項第1款併予宣告緩刑2年，以啟自新。另為期被告2人
    能確實知所警惕，並建立正確法治觀念，爰依刑法第74條第
    2項第5款之規定，命被告應付保護管束，於判決確定之日起
    ，緩刑期間內，應向檢察官指定之政府機關、政府機構、行
    政法人、社區或其他符合公益目的之機構或團體提供60小時
    之義務勞務。如未履行，且情節重大者，檢察官得依法聲請
    法院撤銷緩刑宣告。
二、按凡在判決前已經受有期徒刑以上刑之宣告確定者，即不合
    於緩刑條件，至於前之宣告刑已否執行，以及被告犯罪時間
    之或前或後，在所不問，因而前已受有期徒刑之宣告，即不
    得於後案宣告緩刑。最高法院 54 年台非字第 148 號刑事
    判決可資參照。被告戊○○前於110年11月5日曾因妨害秩序案
    件，經臺灣新北地方法院以110 年度簡字第2501 號判決判
    處有期徒刑2月，於111年3月10日易科罰金執行完畢。是被
    告戊○○前曾受有期徒刑宣告，已不符合刑法第74條第1 項所
    定得宣告緩刑之要件，而無從為緩刑之宣告。另揆其前案亦
    係與多人共同毆打2名被害人，致1名被害人受有頭部鈍傷、
    胸部挫傷、後胸壁挫傷及右手擦傷等傷害；1名被害人受有
    頭部鈍傷、左側眼結膜及角膜損傷未伴有異物之初期照護、
    後胸壁挫傷、腹壁開放性傷口未穿刺到腹腔2公分等傷害，
    均傷勢非輕，復觀之本件被告戊○○與告訴人甲○○並無仇怨，
    僅因被告丙○○邀約，即到現場對告訴人甲○○施以暴行，與他
    人共同將告訴人甲○○毆打致顱骨骨折，而需送加護病房救治
    ，惡性顯屬重大，且非偶犯，是其非於機構內矯治，難以維
    持法秩序，故本件自亦不宜給予減刑，而量處易科罰金之刑
    ，併同敘明。
據上論斷，應依刑事訴訟法第368條，刑法第74條第1項第1款、
第2項第5款判決如主文。
本案經檢察官蔣政寬提起公訴，檢察官朱婉綺到庭執行職務。
中　　華　　民　　國　　111 　年　　8 　　月　　17　　日
                  刑事第八庭  審判長法  官  陳世宗
                                    法　官  吳勇毅
                                    法　官  呂寧莉
以上正本證明與原本無異。
如不服本判決，應於收受送達後20日內向本院提出上訴書狀，其
未敘述上訴之理由者並得於提起上訴後20日內向本院補提理由書
（均須按他造當事人之人數附繕本）「切勿逕送上級法院」。
                                    書記官  賴資旻
中　　華　　民　　國　　111 　年　　8 　　月　　17　　日